<?xml version="1.0" encoding="utf-8"?>
<!DOCTYPE document PUBLIC "-//APACHE//DTD Documentation V2.0//EN"
"http://forrest.apache.org/dtd/document-v20.dtd">
<document>
<header>
<title>Aakkoset</title>
</header>

<body>
<p>
<a href="alphabet.rus.html">По-русски</a> | <a href="alphabet.eng.html">In English</a> |
<em>Suomeksi</em> | <a href="alphabet.nob.html">På norsk</a>
</p>

<p><em class="focus">TÄTÄ SIVUA OLLAAN KÄÄNTÄMÄSSÄ SUOMEKSI.</em></p>

<p>Обратно на главную страницу<a href="grammar.fin.html">грамматики</a>. </p>

<p>Her er bokstavene i det skoltesamiske alfabetet, i sorteringsrekkefølge. Visse bokstavene står i
klammeparantes. De er anten bokstav-kombinasjoner som betegner en enkel lyd (<em>LJ lj</em> and
<em>NJ nj</em>) eller de er bare i bruk i navn og fremmedord (<em>W w</em>, <em>Æ æ</em> and <em>Ö ö
/ Ø ø</em>). </p>

<p>Fra hver bokstav i kolonnen til venstre kan du hoppe direkte til forklaringen med ordeksempler
ved å klikke på linken. I den mellerste kolonnen står det navnet vi bruker for de enkelte bokstavene
og i høgre kolonnen kan du klikke på linken for å lysne på lyduttale. </p>

<p>Husk at det er bare et allment lyduttale som vi presenterar her. I visse ord eller hos
forskjellige talare kan det aktuelle uttalet være annerledes. På siderne <a
href="pronunciation-vowel.fin.html">vokaler</a>, <a href="pronunciation-consonant.fin.html"
>konsonanter</a> eller <a href="pronunciation-sign.fin.html">andre bokstavstegn</a> kan du lyssne på
uttalet av riktige skoltesamiske ord. </p>

<table>
<tr>
<td>
<em class="focus">
<a href="pronunciation-vowel.fin.html#a">A a</a>
</em>
</td>
<td>a</td>
<td>
<a href="http://upload.wikimedia.org/wikipedia/commons/5/50/Open_central_unrounded_vowel.ogg"
>[a]</a>
</td>
</tr>
<tr>
<td>
<em class="focus">
<a href="pronunciation-vowel.fin.html#â">Â â</a>
</em>
</td>
<td>a ja sirkumfleksi</td>
<td>
<a href="http://upload.wikimedia.org/wikipedia/commons/2/22/Near-open_central_unrounded_vowel.ogg"
>[ɐ]</a>
</td>
</tr>
<tr>
<td>
<em class="focus">
<a href="pronunciation-consonant.fin.html#b">B b</a>
</em>
</td>
<td>b</td>
<td>
<a href="http://upload.wikimedia.org/wikipedia/commons/a/a8/Voiced_bilabial_stop.ogg">[aba]</a>
</td>
</tr>
<tr>
<td>
<em class="focus">
<a href="pronunciation-consonant.fin.html#c">C c</a>
</em>
</td>
<td>c</td>
<td>
<a href="http://upload.wikimedia.org/wikipedia/commons/e/ea/Voiceless_alveolar_affricate.ogg"
>[aʦa]</a>
</td>
</tr>
<tr>
<td>
<em class="focus">
<a href="pronunciation-consonant.fin.html#č">Č č</a>
</em>
</td>
<td>c ja hattu</td>
<td>
<a href="http://upload.wikimedia.org/wikipedia/commons/9/97/Voiceless_palato-alveolar_affricate.ogg"
>[aʧa]</a>
</td>
</tr>
<tr>
<td>
<em class="focus">
<a href="pronunciation-consonant.fin.html#ʒ">Ʒ ʒ</a>
</em>
</td>
<td>ež</td>
<td>
<a href="http://upload.wikimedia.org/wikipedia/commons/9/95/Voiced_alveolar_affricate.ogg">[aʣa]</a>
</td>
</tr>
<tr>
<td>
<em class="focus">
<a href="pronunciation-consonant.fin.html#ǯ">Ǯ ǯ</a>
</em>
</td>
<td>edž (ež ja hattu)</td>
<td>
<a href="http://upload.wikimedia.org/wikipedia/commons/e/e6/Voiced_palato-alveolar_affricate.ogg"
>[aʤa]</a>
</td>
</tr>
<tr>
<td>
<em class="focus">
<a href="pronunciation-consonant.fin.html#d">D d</a>
</em>
</td>
<td>d</td>
<td>
<a href="http://upload.wikimedia.org/wikipedia/commons/f/f3/Voiced_alveolar_stop.ogg">[ada]</a>
</td>
</tr>
<tr>
<td>
<em class="focus">
<a href="pronunciation-consonant.fin.html#đ">Đ đ</a>
</em>
</td>
<td>de ja poikkiviiva</td>
<td>
<a href="http://upload.wikimedia.org/wikipedia/commons/6/6a/Voiced_dental_fricative.ogg">[aða]</a>
</td>
</tr>
<tr>
<td>
<em class="focus">
<a href="pronunciation-vowel.fin.html#e">E e</a>
</em>
</td>
<td>e</td>
<td>
<a href="http://upload.wikimedia.org/wikipedia/commons/6/6c/Close-mid_front_unrounded_vowel.ogg"
>[e]</a>
</td>
</tr>
<tr>
<td>
<em class="focus">
<a href="pronunciation-consonant.fin.html#f">F f</a>
</em>
</td>
<td>f</td>
<td>
<a href="http://upload.wikimedia.org/wikipedia/commons/3/33/Voiceless_labiodental_fricative.ogg"
>[afa]</a>
</td>
</tr>
<tr>
<td>
<em class="focus">
<a href="pronunciation-consonant.fin.html#g">G G</a>
</em>
</td>
<td>g</td>
<td>
<a href="http://upload.wikimedia.org/wikipedia/commons/5/58/Voiced_velar_stop.ogg">[aga]</a>
</td>
</tr>
<tr>
<td>
<em class="focus">
<a href="pronunciation-consonant.fin.html#ǥ">Ǥ ǥ</a>
</em>
</td>
<td>ge ja poikkiviiva</td>
<td>
<a href="http://upload.wikimedia.org/wikipedia/commons/4/47/Voiced_velar_fricative.ogg">[aɣa]</a>
</td>
</tr>
<tr>
<td>
<em class="focus">
<a href="pronunciation-consonant.fin.html#ǧ">Ǧ ǧ</a>
</em>
</td>
<td>g ja hattu</td>
<td>[aɟa]</td>
</tr>
<tr>
<td>
<em class="focus">
<a href="pronunciation-consonant.fin.html#h">H h</a>
</em>
</td>
<td>h</td>
<td>
<a href="http://upload.wikimedia.org/wikipedia/commons/d/da/Voiceless_glottal_fricative.ogg"
>[aha]</a>
</td>
</tr>
<tr>
<td>
<em class="focus">
<a href="pronunciation-vowel.fin.html#i">I i</a>
</em>
</td>
<td>i</td>
<td>
<a href="http://upload.wikimedia.org/wikipedia/commons/9/91/Close_front_unrounded_vowel.ogg">[i]</a>
</td>
</tr>
<tr>
<td>
<em class="focus">
<a href="pronunciation-consonant.fin.html#j">J j</a>
</em>
</td>
<td>j</td>
<td>
<a href="http://upload.wikimedia.org/wikipedia/commons/e/e8/Palatal_approximant.ogg">[aja]</a>
</td>
</tr>
<tr>
<td>
<em class="focus">
<a href="pronunciation-consonant.fin.html#k">K k</a>
</em>
</td>
<td>k</td>
<td>
<a href="http://upload.wikimedia.org/wikipedia/commons/e/e3/Voiceless_velar_plosive.ogg">[aka]</a>
</td>
</tr>
<tr>
<td>
<em class="focus">
<a href="pronunciation-consonant.fin.html#ǩ">Ǩ ǩ</a>
</em>
</td>
<td>k ja hattu</td>
<td>
<a href="http://upload.wikimedia.org/wikipedia/commons/5/5d/Voiceless_palatal_plosive.ogg">[aca]</a>
</td>
</tr>
<tr>
<td>
<em class="focus">
<a href="pronunciation-consonant.fin.html#l">L l</a>
</em>
</td>
<td>ell</td>
<td>
<a href="http://upload.wikimedia.org/wikipedia/commons/b/bc/Alveolar_lateral_approximant.ogg"
>[ala]</a>
</td>
</tr>
<tr>
<td>
<em class="focus">
<a href="pronunciation-consonant.fin.html#lj">(LJ lj)</a>
</em>
</td>
<td>—</td>
<td>
<a href="http://upload.wikimedia.org/wikipedia/commons/d/d9/Palatal_lateral_approximant.ogg"
>[aʎa]</a>
</td>
</tr>
<tr>
<td>
<em class="focus">
<a href="pronunciation-consonant.fin.html#m">M m</a>
</em>
</td>
<td>m</td>
<td>
<a href="http://upload.wikimedia.org/wikipedia/commons/a/a9/Bilabial_nasal.ogg">[ama]</a>
</td>
</tr>
<tr>
<td>
<em class="focus">
<a href="pronunciation-consonant.fin.html#n">N n</a>
</em>
</td>
<td>n</td>
<td>
<a href="http://upload.wikimedia.org/wikipedia/commons/2/29/Alveolar_nasal.ogg">[ana]</a>
</td>
</tr>
<tr>
<td>
<em class="focus">
<a href="pronunciation-consonant.fin.html#nj">(NJ nj)</a>
</em>
</td>
<td>—</td>
<td>
<a href="http://upload.wikimedia.org/wikipedia/commons/4/46/Palatal_nasal.ogg">[aɲa]</a>
</td>
</tr>
<tr>
<td>
<em class="focus">
<a href="pronunciation-consonant.fin.html#ŋ">Ŋ ŋ</a>
</em>
</td>
<td>äng</td>
<td>
<a href="http://upload.wikimedia.org/wikipedia/commons/3/39/Velar_nasal.ogg">[aŋa]</a>
</td>
</tr>
<tr>
<td>
<em class="focus">
<a href="pronunciation-vowel.fin.html#o">O o</a>
</em>
</td>
<td>o</td>
<td>
<a href="http://upload.wikimedia.org/wikipedia/commons/8/84/Close-mid_back_rounded_vowel.ogg"
>[o]</a>
</td>
</tr>
<tr>
<td>
<em class="focus">
<a href="pronunciation-vowel.fin.html#õ">Õ õ</a>
</em>
</td>
<td>o ja tilde</td>
<td>
<a href="http://upload.wikimedia.org/wikipedia/commons/6/60/Close-mid_central_unrounded_vowel.ogg"
>[ɘ]</a>
</td>
</tr>
<tr>
<td>
<em class="focus">
<a href="pronunciation-consonant.fin.html#p">P p</a>
</em>
</td>
<td>p</td>
<td>
<a href="http://upload.wikimedia.org/wikipedia/commons/3/35/Voiceless_bilabial_stop.ogg">[apa]</a>
</td>
</tr>
<tr>
<td>
<em class="focus">
<a href="pronunciation-consonant.fin.html#r">R r</a>
</em>
</td>
<td>r</td>
<td>
<a href="http://upload.wikimedia.org/wikipedia/commons/c/ce/Alveolar_trill.ogg">[ara]</a>
</td>
</tr>
<tr>
<td>
<em class="focus">
<a href="pronunciation-consonant.fin.html#s">S s</a>
</em>
</td>
<td>s</td>
<td>
<a href="http://upload.wikimedia.org/wikipedia/commons/a/ac/Voiceless_alveolar_sibilant.ogg"
>[asa]</a>
</td>
</tr>
<tr>
<td>
<em class="focus">
<a href="pronunciation-consonant.fin.html#š">Š š</a>
</em>
</td>
<td>s ja hattu</td>
<td>
<a href="http://upload.wikimedia.org/wikipedia/commons/c/cc/Voiceless_palato-alveolar_sibilant.ogg"
>[aʃa]</a>
</td>
</tr>
<tr>
<td>
<em class="focus">
<a href="pronunciation-consonant.fin.html#t">T t</a>
</em>
</td>
<td>t</td>
<td>
<a href="http://upload.wikimedia.org/wikipedia/commons/e/e0/Voiceless_alveolar_stop.ogg">[ata]</a>
</td>
</tr>
<tr>
<td>
<em class="focus">
<a href="pronunciation-vowel.fin.html#u">U u</a>
</em>
</td>
<td>u</td>
<td>
<a href="http://upload.wikimedia.org/wikipedia/commons/5/5d/Close_back_rounded_vowel.ogg">[u]</a>
</td>
</tr>
<tr>
<td>
<em class="focus">
<a href="pronunciation-consonant.fin.html#v">V v</a>
</em>
</td>
<td>v</td>
<td>
<a href="http://upload.wikimedia.org/wikipedia/commons/8/85/Voiced_labiodental_fricative.ogg"
>[ava]</a>
</td>
</tr>
<tr>
<td>
<em class="focus">
<a href="pronunciation-consonant.fin.html#w">(W w)</a>
</em>
</td>
<td>—</td>
<td>
<a href="http://upload.wikimedia.org/wikipedia/commons/8/85/Voiced_labiodental_fricative.ogg"
>[v]</a>
</td>
</tr>
<tr>
<td>
<em class="focus">
<a href="pronunciation-consonant.fin.html#z">Z z</a>
</em>
</td>
<td>z (zeetaa)</td>
<td>
<a href="http://upload.wikimedia.org/wikipedia/commons/c/c0/Voiced_alveolar_sibilant.ogg">[aza]</a>
</td>
</tr>
<tr>
<td>
<em class="focus">
<a href="pronunciation-consonant.fin.html#ž">Ž ž</a>
</em>
</td>
<td>z ja hattu</td>
<td>
<a href="http://upload.wikimedia.org/wikipedia/commons/3/30/Voiced_palato-alveolar_sibilant.ogg"
>[aʒa]</a>
</td>
</tr>
<tr>
<td>
<em class="focus">
<a href="pronunciation-vowel.fin.html#å">Å å</a>
</em>
</td>
<td>å (ruotsalainen o)</td>
<td>
<a href="http://upload.wikimedia.org/wikipedia/commons/0/0a/Open_back_rounded_vowel.ogg">[ɒ]</a>
</td>
</tr>
<tr>
<td>
<em class="focus">
<a href="pronunciation-vowel.fin.html#ä">Ä ä (Æ æ)</a>
</em>
</td>
<td>ä</td>
<td>
<a href="http://upload.wikimedia.org/wikipedia/commons/c/c9/Near-open_front_unrounded_vowel.ogg"
>[æ]</a>
</td>
</tr>
<tr>
<td>
<em class="focus">
<a href="pronunciation-vowel.fin.html#ø">(Ö ö / Ø ø)</a>
</em>
</td>
<td>—</td>
<td>—</td>
</tr>
<tr>
<td>
<em class="focus">
<a href="pronunciation-sign.fin.html#ˊ+(pehmennys­merkki)">ˊ</a>
</em>
</td>
<td>pehmennysmerkki</td>
<td>—</td>
</tr>
<tr>
<td>
<em class="focus">
<a href="pronunciation-sign.fin.html#ˈ+(vahvanasteenmerkki)">ˈ</a>
</em>
</td>
<td>vahvanasteenmerkki</td>
<td>—</td>
</tr>
<tr>
<td>
<em class="focus">
<a href="pronunciation-sign.fin.html#ʼ+(erotusmerkki)">ʼ</a>
</em>
</td>
<td>erotusmerkki</td>
<td>—</td>
</tr>
</table>

</body>
</document>
